【裁判字號】    99,簡上,55
【裁判日期】    990831
【裁判案由】    妨害兵役
【裁判全文】
臺灣新竹地方法院刑事判決              99年度簡上字第55號
聲  請  人  臺灣新竹地方法院檢察署檢察官
上  訴  人
即  被  告  甲○○
上列上訴人即被告因妨害兵役案件，不服本院新竹簡易庭中華民
國99年1 月19日98年度審竹簡字第1457號第一審簡易判決（聲請
案號：98年度偵字第7110號），提起上訴，本院管轄第二審之合
議庭判決如下：
    主      文
上訴駁回。
    事      實
一、甲○○曾於民國97年間因妨害兵役案件，經本院於97年2 月
    29日，以97年度竹簡字第225 號判決判處有期徒刑3 月確定
    ，自97年9 月5 日入監執行，於同年12月4 日因縮刑期滿執
    行完畢。詎仍不知悔改，明知其係停役原因消滅之回役人員
    ，負有準時報到接受臨時召集之義務，其於98年1 月31日，
    在其位於新竹縣竹北市○○里○ 鄰○○路○ 段213 巷12弄11
    號住處，親自簽收由警員陳瑞淇所送達，指定應於98年2 月
    9 日前往陸軍第六軍團龍門營區報到之新竹後備指揮部之臨
    時召集令後，竟意圖避免臨時召集，未依規定屆時前往龍門
    營區報到，無故逾入營期限2 日。
二、案經新竹後備指揮部移送臺灣新竹地方法院檢察署檢察官偵
    查後聲請簡易判決處刑。
    理      由
壹、程序方面：
    本案認定事實所引用之文書證據，並無證據證明係公務員違
    背法定程序所取得，亦無刑事訴訟法第159 條之4 之顯有不
    可信之情況與不得作為證據之情形，本院斟酌本案卷內之證
    據並非非法取得，亦無證明力明顯過低之情形，且經本院於
    審判期日依法進行證據之調查、辯論，被告於訴訟上之程序
    權，已受保障，故前揭證據資料，均有證據能力。
貳、實體方面；
一、上開事實，業經被告甲○○於偵查中自白陳稱：我之前因違
    反兵役職責被判刑入監服刑而停役，於入監服完刑後，曾因
    徵召回役未報到，涉犯妨害兵役條例被判刑3 個月，所以我
    知道收到召集令應該按時報到。本件警察於98年1 月31日晚
    上送達的召集令是我親自簽收，我知道應該於98年2 月9 日
    到龍門營區報到，但我沒有報到，也沒有請假，我清楚無故
    未報到就涉犯妨害兵役條例，我認罪等語不諱（見他字卷第
    4 至5 頁、偵字卷第6 至7 頁），並有陸軍第六軍團幹訓班
    98年2 月25日陸六莒洪字第0980000032號函暨所附報到清冊
    、臨時召集令受領回執及新竹後備指揮部99年8 月9 日後新
    竹動字第099003149 號函暨所附停役原因消滅回復現役臨時
    召集名冊、國防部後備司令部98年1 月17日國後動管字第09
    80000211號函、後備軍人停役原因消滅回役人員名冊各1 份
    在卷可佐（見他字卷第3 、14至15頁、本院簡上卷第57至64
    頁），足見被告之自白與事實相符，堪以採信。
二、被告提出之上訴理由狀固記載：被告於98年1 月31日親自接
    受臨時召集令後，準備於98年2 月9 日前往陸軍第六軍團中
    壢市龍門營區報到，然被告之祖母於98年2 月8 日凌晨身體
    不適，所罹患之心血管疾病，糖尿病、高血壓等疾病發作，
    因而臨時送往醫院急救，因被告家中無人照顧祖母，而被告
    年幼父親往生，母親不知去向，係由祖母孤苦含莘扶養長大
    ，被告為照顧年邁祖母，致無法前往臨時召集報到，加上不
    知如何請假，方造成逾時入營，爰依法提出上訴云云。然查
    ，被告就其未依規定屆時前往龍門營區報到之原因，於警詢
    時供稱：因我女朋友陳小琪出車禍，我要照顧她所以沒辦法
    按時報到等語（見他字卷第5 頁）、於偵查中供稱：我祖母
    行動不便，我與叔叔、嬸嬸、堂妹等親戚感情不好，而我女
    朋友出車禍，我要自己照顧小孩，才沒去報到等語（見偵字
    卷第7 頁）、於本件上訴理由狀則記載係其祖母生病住院，
    為照顧其祖母始未前往報到等語（見本院簡上卷第9 頁），
    所述未依期前往龍門營區報到之說詞先後不一，且未曾提出
    任何證據證明，其於上訴理由狀內所載未能報到之原因，已
    難逕信。又被告於偵查中自承其另有叔叔、嬸嬸、堂妹等家
    人之事實（見偵字卷第7 頁），縱使被告之祖母確實罹患疾
    病住院，被告於應受召集期間，可委請其他家人幫忙，應無
    由被告親自照料之必要，是被告縱確曾照顧其祖母，亦難認
    係其未依期報到之正當理由。再者，被告既自承其先前已因
    妨害兵役案件遭判刑，知悉不能無故未報到，如有理由也應
    該請假，然其未曾請假，亦未與兵役單位聯絡等語（見偵字
    卷第7 頁），足見被告知悉未依期報到事涉刑罰重典之嚴重
    後果，竟仍決意不依期前往龍門營區報到，復未為請假或與
    相關兵役單位聯絡，可知其收受上開臨時召集令後，不曾理
    會、處理臨時召集令之相關事宜等情，果非避免臨時召集，
    豈有如此作為之理？是被告主觀上存在避免臨時召集之意圖
    ，亦堪認定。綜上，被告依上訴理由狀所載，空言否認有妨
    害兵役之犯行，洵無足採，其意圖避免臨時召集，無故逾入
    營期限2 日之犯行，堪予認定，應依法論科。
三、核被告所為，係犯妨害兵役治罪條例第5 條第5 款之意圖避
    免臨時召集罪。又被告曾於97年間因妨害兵役案件，經本院
    於97年2 月29日，以97年度竹簡字第225 號判決判處有期徒
    刑3 月確定，自97年9 月5 日入監執行，於同年12月4 日因
    縮刑期滿執行完畢等情，有刑案資料查註紀錄表及臺灣高等
    法院被告前案紀錄表各1 份在卷可憑，其受有期徒刑之執行
    完畢後，5 年以內再犯本件有期徒刑以上之罪，為累犯，應
    依刑法第47條第1 項之規定加重其刑。原審以被告犯罪事實
    明確，援引刑事訴訟法第449 條第1 項前段、第454 條第2
    項，妨害兵役治罪條例第5 條第5 款，刑法第11條前段、第
    47條第1 項、第41條第1 項前段、第2 項，量處被告有期徒
    刑4 月，並諭知如易科罰金之折算標準，認事用法均無違誤
    ，量刑亦屬妥適。上訴人即被告猶以前揭情詞提起上訴而否
    認犯行，指摘原判決不當云云，洵無理由，應駁回其上訴。
四、被告經合法傳喚，無正當之理由不到庭，爰不待其陳述，逕
    行判決。
五、據上論斷，應依刑事訴訟法第455 條之1 第1 項、第3 項、
    第371 條、第368 條，判決如主文。
本案經檢察官洪裕翔到庭執行職務。
中    華    民    國    99    年    8     月    31    日
                  刑事第三庭   審判長法  官 楊惠芬
                                     法  官 王子謙
                                     法  官 林昌義
以上正本證明與原本無異。
不得上訴。
中    華    民    國    99    年    8     月    31    日
                                     書記官 黃伊婕
附錄本案論罪科刑法條
妨害兵役治罪條例第5條
意圖避免動員召集或臨時召集，而有下列行為之一者，處5 年以
下有期徒刑：
一、捏造免役、除役、轉役、緩召、逐次召集或儘後召集原因者
    。
二、毀傷身體者。
三、緩召、逐次召集或儘後召集原因消滅後，無故逾30日未自動
    申報者。
四、拒絕接受召集令者。
五、應受召集，無故逾入營期限2 日者。
六、使人頂替本人應召者。

司法院資訊處製作；財團法人民間司法改革基金會備份。
